【裁判字號】    88,訴,432
【裁判日期】    890222
【裁判案由】    遺棄等
【裁判全文】
臺灣新竹地方法院刑事判決                          八十八年度訴字第四三二號
    公  訴  人  臺灣新竹地方法院檢察署檢察官
    被      告  乙○○
右列被告因遺棄等案件，經檢察官提起公訴（八十八年度偵字第五二二五號），本院
判決如左：
    主  文
乙○○服用酒類，不能安全駕駛動力交通工具而駕駛，處拘役伍拾日，如易科罰金，
以佰元折算壹日；又因過失傷害人致重傷，處有期徒刑陸月；又對於無自救力之人
，依法令應保護而遺棄之，處有期徒刑捌月；應執行有期徒刑壹年。
    事  實
一、乙○○明知飲酒後駕車將導致其注意能力減低、反應能力變慢，在此時仍駕車行
    駛於馬路上，隨時有致他人於死、傷之危險，且道路交通管理處罰條例定有於飲
    酒後呼氣之酒精濃度達每公升空氣含Ｏ‧二五毫克時即不得駕車之規定，竟仍在
    民國八十八年五月三十一日下午四時三十分許之酒後（未達心神喪失或精神耗弱
    之程度）不能安全駕駛動力交通工具之狀況下，猶駕駛車號Ｇ七─四五八二號之
  自小客車，沿新竹縣新豐康樂路由東往西方向行駛，途經康樂路營區前（速限五
    十公里），因未注意車前狀況，猶以時速六十公里以上之速度行駛，不慎由該車
    之左前擋泥板處撞及在該處正穿越馬路之行人余運財，致余運財跌落路旁之水溝
    內，乙○○竟未對余運財採取任何保護或其他必要之措施，反而加速逃逸而致余
    運財於不顧，使余運財受有兩側脛骨平台骨折、右側胸壁挫傷併多處肋骨骨折等
    傷勢而導致其兩側下肢運動功能障礙為終身殘廢；嗣經路人呼叫，在旁之路人丙
    ○○立即騎車追趕肇事車輛記下其車號，並經警循線查獲乙○○，於同日晚上九
    時四十三分許，以酒精測定器測試其呼氣之酒精濃度，竟仍高達每公升Ｏ‧六四
    毫克之濃度。
二、案經余運財之妻甲○○○訴由新竹縣警察局竹北分局移送臺灣新竹地方法院檢察
    署檢察官偵查起訴。
    理  由
一、訊據被告乙○○對於右開犯罪事實，業已於本院審理時坦承不諱，而證人丙○○
    騎車追趕肇事者後所記下之「Ｇ七─四五八二號」車牌號碼確為被告乙○○所有
    之自小客車牌號，有車籍資料一紙在卷可憑，並有道路交通事故調查報告表及現
    場照片五幀等在卷可資為憑，是當日駕車撞及路人即被害人余運財之人應確為被
    告乙○○無訛。又駕駛人應注意車前狀況，並隨時採取必要之安全措施，且應遵
    守行車速限，道路交通安全規則第九十三條第一項第一款、第九十四條第三項分
    別定有明文，依上開卷附之道路交通事故調查報告表之記載，案發時，當地天候
    、路況皆良好，並無不能注意之情事，被告貿然以時速六十公里以上之速度行駛
    而撞及被害人余運財，顯有過失之責；被害人余運財被被告駕車撞及並因此跌落
    路旁水溝後，因而受有兩側脛骨平台骨折、右側胸壁挫傷併多處肋骨骨折等傷勢
    並導致其兩側下肢運動功能障礙為終身殘廢，有長庚紀念醫院診斷證明書三份及
    財團法人長庚紀念醫院八十八年八月二十四日（８８）長庚院法字第Ｏ三六Ｏ號
    、同年九月二十七日（８８）長庚院法字第Ｏ四八二號函二份在卷可稽，被害人
    之兩側下肢因被告之行為而毀敗其二肢之機能造成重傷，堪以認定，且被告之過
    失行為與被害人發生重傷害之結果間，顯具有相當因果關係。再者，被告於撞及
    被害人導致其傷重昏迷為無自救力之人後，被告非但未為其生存上所必要之保護
    ，反而加速逃逸一事，業經證人丙○○結證在卷，其為依法令具有保護無自救力
    人之義務人，竟遺棄其於現場而不顧之，其有遺棄無自救力之人之刑事責任已足
    論定；被告於肇事逃逸後隨即返家睡覺，於警員循線查獲並在當晚九時四十三分
    許將其帶回警局時，經以酒精測定器測試其呼氣之酒精濃度，竟仍高達每公升Ｏ
    ‧六四毫克之濃度，亦有酒精測試濃度數據紙一份在卷可佐，可認其於飲酒後駕
    車而導致上開情事之發生。綜上所述，被告之自白與事實相符，本件事證已臻明
    確，被告之上開犯行洵堪認定，應予依法論科。
二、核被告乙○○所為，係犯刑法第一百八十五條之三之服用酒類，不能安全駕駛動
    力交通工具而駕駛罪、同法第二百八十四條第一項後段之過失重傷害罪及同法第
    二百九十四條第一項之遺棄罪。又被告所犯上開三罪間，犯意各別，行為互異，
    罪名不同，應予分論併罰。爰審酌被告明知飲酒後不得開車，竟僅為逞個人一時
    之快，竟仍於酒後開車至馬路上，並因此撞傷被害人，肇事後又加速逃離現場企
    圖卸責，幸有路人發現而得以查出肇事者，雖被告於審判中表示其並非故意肇事
    ，惟被害人因被告之行為導致下肢終生殘廢，對其影響甚大，而被告至今未能與
    被害人達成和解等一切情狀，分別量處如主文所示之刑，拘役部分並諭知易科罰
    金之折算標準，並定其應執行刑。
三、據上論斷，應依刑事訴訟法第二百九十九條第一項前段，刑法第一百五十三條之
    三、第二百八十四條第一項後段、第二百九十四條第一項、第五十一條第五款，
    罰金罰鍰提高標準條例第一條前段、第二條，判決如主文。
本案經檢察官許麗美到庭執行職務。
中      華      民      國    八十九    年      二      月    二十二    日
                                  臺灣新竹地方法院刑事第一庭
                                      法  官  遲  中  慧
右正本證明與原本無異。
如不服本判決，應於判決送達後十日內向本院提出上訴狀( 應附繕本 )，上訴於
臺灣高等法院。
                                      書記官  龔  柏  萃
中      華      民      國    八十九    年      二      月    二十二    日
附錄本案論罪科刑法條全文：刑法第一百五十三條之三、第二百八十四條第一項後段
                          、第二百九十四條第一項、
刑法第一百五十三條
以文字、圖畫、演說或他法，公然為左列行為之一者，處二年以下有期徒刑、拘役或
一千元以下罰金。
一、煽惑他人犯罪者。
刑法第二百八十四條
因過失傷害人者，處六月以下有期徒刑、拘役或五百元以下罰金，致重傷者，處一年
以下有期徒刑、拘役或五百元以下罰金。
從事業務之人，因業務上之過失傷害人者，處一年以下有期徒刑、拘役或一千元以下
罰金，致重傷者，處三年以下有期徒刑、拘役或二千元以下罰金。
刑法第二百九十四條
對於無自救力之人，依法令或契約應扶助、養育或保護，而遺棄之，或不為其生存所
必要之扶助、養育或保護者，處六月以上五年以下有期徒刑。


司法院資訊處製作；財團法人民間司法改革基金會備份。
